臺灣高雄地方法院民事裁定　　　　　　 100年度監宣字第85號
聲　 請　 人　王碧吟
受監護宣告人　陳正彬
上列聲請人聲請監護宣告等事件，本院裁定如下：
    主    文
宣告陳正彬（男，民國○○年○月○○日生，身分證統一編號：Ｚ0000
00000號）為受監護宣告之人。
選定聲請人王碧吟（女，民國○○年○○月○○日生，身分證統一編號
：Ｚ000000000號）為受監護宣告人陳正彬之監護人。
指定陳鼎文（男，民國○○年○月○日生，身分證統一編號：Ｚ00000
0000號）為會同開具財產清冊之人。
聲請程序費用由受監護宣告人陳正彬負擔。
    理    由
一、聲請意旨略以：應受監護宣告人陳正彬為聲請人王碧吟之子
    ，陳正彬於民國77年1月9日因智能障礙，致不能為意思表示
    或受意思表示，或不能辨識其意思表示之效果，因陳正彬之
    父親過世，需為其處理繼承之事宜，為此，依民法第14條第
    1 項、民事訴訟法第597條第1項規定，准予對陳正彬為監護
    宣告，並選定聲請人王碧吟為陳正彬之監護人；指定謝世賢
    為會同開具財產清冊之人等語。
二、按「對於因精神障礙或其他心智缺陷，致不能為意思表示或
    受意思表示，或不能辨識其意思表示之效果者，法院得因本
    人、配偶、四親等內之親屬、最近一年有同居事實之其他親
    屬、檢察官、主管機關或社會福利機構之聲請，為監護之宣
    告」，98年11月23日修正生效之民法第14條第1 項定有明文
    ；次按「法院為監護之宣告時，應依職權就配偶、四親等內
    之親屬、最近一年有同居事實之其他親屬、主管機關、社會
    福利機構或其他適當之人選定一人或數人為監護人，並同時
    指定會同開具財產清冊之人」，98年11月23日修正生效之民
    法第1111條第1 項亦有明文規定。經查：
  (一)聲請人主張之上開事實，業據其提出戶籍謄本、殘障手冊、
    高雄市聯合醫院診斷書等件為證，並經本院於100年4月11日
    下午4時，在高雄市聯合醫院鑑定人陳億倖醫師（現為高雄
    市聯合醫院精神科醫師）面前訊問陳正彬，法官當場點呼陳
    正彬姓名三次，陳正彬無回應，傻笑，四肢健全，會不自主
    拍手，身體外觀無異狀。鑑定人陳億倖醫師認為：陳正彬出
    生時有缺氧現象，以致腦傷，屬於腦性麻痺，認知發展遲緩
    ，對於叫喚略有反應，生活自理需他人協助，無一般認知判
    斷能力。無攻擊他人的現象。家人有帶陳正彬去做認知這方
    面的特殊教育，陳正彬智能在三歲以下，屬極重度智能不足
    。屬因其他心智缺陷致不能為意思表示或受意思表示，或不
    能辨識其意思表示之效果。經治療後治癒機會不大等語（見
    本院卷100年4月11日之勘驗筆錄）。綜合上情，堪認陳正彬
    已因其他心智缺陷致不能為意思表示或受意思表示，或不能
    辨識其意思表示之效果，爰依法宣告陳正彬為受監護宣告之
    人。
  (二)又聲請人聲請選定由其擔任陳正彬之監護人乙節，查聲請人
    王碧吟為陳正彬之母親，平常都是由其照顧陳正彬，並與陳
    正彬同住，了解其財務狀況，由其擔任陳正彬之監護人，尚
    符合其最佳利益，爰選定王碧吟為陳正彬之監護人，其應負
    責護養、照顧及妥善治療陳正彬身體及生活，並依民法第11
    12條之規定，其於執行有關受監護人之生活、護養療治及財
    產管理之職務時，應尊重受監護人之意思，並考量其身心狀
    態與生活狀況。
  (三)另聲請人聲請指定陳鼎文擔任會同開具財產清冊之人乙節，
    查陳鼎文為陳正彬之哥哥，亦了解陳正彬之財務狀況，本院
    認由其擔任會同開具財產清冊之人，尚無不當，爰依上揭法
    條規定，指定陳鼎文擔任會同開具財產清冊之人。
三、又依民法第1113條準用同法第1099條、1099條之1 之規定，
    於監護開始時，監護人對於受監護宣告人陳正彬之財產，應
    會同陳鼎文，於2 個月內開具財產清冊並陳報法院，於完成
    並陳報法院前，監護人對於受監護人之財產，僅得為管理上
    必要之行為，附此敘明。
四、依民事訴訟法第608條第1項，裁定如主文。
中    華    民    國    100    年    4    月    27    日
                        家事法庭法  官  劉建利
以上正本證明與原本無異。
本件不得抗告（主文第一項依法不得抗告；第二、三項亦經當事
人捨棄抗告，亦不得抗告）。
中    華    民    國    100    年    4    月    27    日
                                書記官  張金蘭